臺灣屏東地方法院刑事判決　　　　　　110年度簡上字第160號
上　訴　人　臺灣屏東地方檢察署檢察官
上　訴　人
即　被　告　黃茗蕾


上列上訴人因被告詐欺案件，不服本院110 年度簡字第1280號，
中華民國110 年9 月9 日第一審刑事簡易判決（起訴案號：110
年度偵字第1622號、110 年度調偵字第76號），提起上訴，本院
管轄之第二審合議庭判決如下：
    主      文
上訴駁回。
    事實及理由
一、第二審判決書，得引用第一審判決書所記載之事實、證據及
    理由，對案情重要事項第一審未予論述，或於第二審提出有
    利於被告之證據或辯解不予採納者，應補充記載其理由。刑
    事訴訟法第373 條定有明文。又對於簡易判決有不服者，得
    上訴於管轄之第二審地方法院合議庭，並準用第三編第一章
    及第二章除第361 條以外之規定，觀之刑事訴訟法第455 條
    之1 第1 項、第3 項亦明。
二、本案經本院合議庭審理結果，認原審認上訴人即被告黃茗蕾
    （下稱被告）係犯刑法339 條第1 項之詐欺取財罪、洗錢防
    制法第14條第1 項之一般洗錢罪，並認被告係與身分不詳、
    綽號「王偉」之成年人共同實行犯罪，且被告前揭犯行係以
    一行為觸犯數罪名，依刑法第55條前段規定，從一重之一般
    洗錢罪處斷，復因被告於審判中自白犯罪，依洗錢防制法第
    16條第2 項規定，減輕其刑，遂引用刑事訴訟法第449 條第
    2 項、第3 項、第450 條第1 項、第454 條第1 項，洗錢防
    制法第14條第1 項、第16條第2 項，刑法第11條、第28條、
    第339 條第1 項、第55條、第42條第3 項前段，刑法施行法
    第1 條之1 第1 項等規定，逕以簡易判決處刑，判處被告有
    期徒刑4 月，併科罰金新臺幣（下同）3 萬元，罰金如易服
    勞役，以1,000 元折算1 日。復說明被告本案犯罪所得3 萬
    5,640 元，應依刑法第第38條之1 第1 項前段、第3 項規定
    宣告沒收，於全部或一部不能沒收或不宜執行沒收時，追徵
    其價額。核其認事用法，俱無違誤，量刑亦以行為人之責任
    為基礎，審酌刑法第57條各款所列情形，為科刑輕重標準之
    綜合考量，堪認允洽，應予維持，除證據部分補充「被告於
    本院第二審審理程序中之自白」外，並引用第一審判決書記
    載之犯罪事實、證據及理由（如附件判決書），另補充說明
    證據能力及駁回上訴之理由。
三、檢察官、被告於本院上訴審就本判決所引用之傳聞證據，均
    明示同意有證據能力，本院認此等傳聞證據之取得均具備任
    意性、合法性，其內容與本件待證事實具有關聯性，合於一
    般證據之採證基本條件，以之作為證據，均屬適當，依刑事
    訴訟法第159 條之5 第1 項規定，皆有證據能力。
四、駁回上訴之理由：
  ㈠檢察官上訴意旨略以：茲據告訴人鄧雅云（上訴理由書誤繕
    為「鄧雅芯」）具狀請求檢察官上訴，表示被告提供名下金
    融機構帳戶供「王偉」使用，嗣告訴人遭「王偉」詐騙，匯
    款36萬元至被告前揭帳戶，被告並因此取得3 萬5,640 元報
    酬，獲利將近詐欺犯罪所得1 成，迄未返還告訴人，請求法
    官、檢察官主持公道，將被告收取之報酬返還，請求上訴等
    語。經核認告訴人請求上訴有理，原審量處有期徒刑4 月，
    併科罰金3 萬元，容有再行審酌之必要，爰提起上訴，請求
    將原審判決撤銷，更為適當合法之判決等語。另被告上訴意
    旨則略以：我如果去關就沒有收入，亦無處可住，我覺得判
    得有點重，希望能給改判輕一點，或是宣告緩刑等語。
  ㈡量刑係法院就繫屬個案犯罪之整體評價，為事實審法院得依
    職權自由裁量之事項。量刑判斷當否之準據，應就判決之整
    體觀察為綜合考量，不可摭拾其中片段，遽予評斷。即就個
    案量刑審酌之情狀為整體綜合之觀察，苟係以行為人之責任
    為基礎，並已斟酌刑法第57條各款所列情狀，基於刑罰目的
    性之考量、刑事政策之取向，以及行為人刑罰感應力之衡量
    等因素為之觀察，倘其刑之量定並未逾越公平正義之精神，
    客觀上亦不生量刑畸重之裁量權濫用，自不得任意指摘為違
    法。又在同一犯罪事實與情節，如別無其他加重或減輕之原
    因，下級審法院量定之刑，亦無過重或失輕之不當情形，則
    上級審法院對下級審法院之職權行使，原則上應予尊重（最
    高法院85年度台上字第2446號判決、106 年度台上字第1930
    號判決意旨參照）。
  ㈢原審以本案事證明確，認被告係犯刑法第339 條第1 項之詐
    欺取財罪及洗錢防制法第14條第1 項之一般洗錢罪，各該罪
    之法定刑分別為「五年以下有期徒刑、拘役或科或併科五十
    萬元以下罰金」、「七年以下有期徒刑，併科新臺幣五百萬
    元以下罰金」，原審並依刑法第55條前段規定，從重論以一
    般洗錢罪，原審在前揭法定刑範圍內為刑之量定，自屬適法
    ，原審並審酌被告為獲取報酬，提供其金融機構帳戶供他人
    不法使用，並依指示前往領款轉交他人，所為除侵害告訴人
    之財產法益外，亦造成金流斷點，提升查緝人員調查之困難
    ，所為應予非難；惟念被告犯後終能坦承犯行，然未與告訴
    人達成和解並賠償其所受損害之犯後態度，兼衡被告自承之
    學經歷、家庭生活及經濟狀況，並考量告訴人遭詐騙之金額
    非少等一切情狀，判處前開刑罰及諭知易服勞役之折算標準
    。經核原審以前開等情及刑法第57條所列各款情形，為其量
    刑責任之基礎，已兼顧相關有利與不利之科刑資料，詳予審
    酌並具體說明量刑之理由，要無逾越法定刑度，或濫用自由
    裁量權限之違法或罪刑顯不相當之處，罰當其罪，且就檢察
    官及被告上訴所稱各節，均已執為量刑審酌事由，斟酌在內
    ，基於科刑安定性之考量，本院對原審之量刑決定，即應予
    尊重。
  ㈣綜上，原審認事用法並無不當，量刑亦屬妥適，檢察官及被
    告上訴意旨各執前詞，對於原審量刑職權之適法行使指摘欠
    當，並無理由，應予駁回。
五、被告上訴請求緩刑云云。惟查，被告雖未有犯罪前科，然迄
    今仍未與告訴人達成和解，亦未取得告訴人之諒解，應認尚
    不宜予被告緩刑宣告。
據上論斷，應依刑事訴訟法第455 條之1 第1 項、第3 項、第36
8 條、第373 條，判決如主文。
本案經檢察官黃楷中提起公訴，檢察官何克昌提起上訴，檢察官
廖維中到庭執行職務。
中    華    民    國   111    年    1     月    17    日
                  刑事第四庭  審判長法  官  黃柏霖
                                    法  官  李宛臻
                                    法  官  錢毓華
以上正本證明與原本無異。
不得上訴。
中    華    民    國   111    年    1     月    18    日
                                    書記官  曾文玲
附錄本案論罪科刑法條：洗錢防制法第14條第1 項，刑法第339
條第後1 項。
中華民國刑法第339 條第1 項
意圖為自己或第三人不法之所有，以詐術使人將本人或第三人之
物交付者，處五年以下有期徒刑、拘役或科或併科五十萬元以下
罰金。
洗錢防制法第14條第1 項
有第二條各款所列洗錢行為者，處七年以下有期徒刑，併科新臺
幣五百萬元以下罰金。
附件：臺灣屏東地方法院刑事簡易判決110 年度簡字第1280號1
      份。
––––––––––––––––––––––––––––
【附件】
臺灣屏東地方法院刑事簡易判決         110年度簡字第1280號
公  訴  人  臺灣屏東地方檢察署檢察官
被      告  黃茗蕾
　
上列被告因詐欺案件，經檢察官提起公訴（110 年度調偵字第76
號、偵字第1622號），因被告於準備程序中自白犯罪，本院認宜
以簡易判決處刑（原案號：110 年度易字第380 號），裁定由受
命法官獨任逕以簡易判決處刑，茲判決如下：
    主  文
黃茗蕾共同犯洗錢防制法第十四條第一項之洗錢罪，處有期徒刑
肆月，併科罰金新臺幣參萬元，罰金如易服勞役，以新臺幣壹仟
元折算壹日。
未扣案之犯罪所得新臺幣參萬伍仟陸佰肆拾元沒收，於全部或一
部不能沒收或不宜執行沒收時，追徵其價額。
    事實及理由
一、黃茗蕾明知金融機構帳戶為個人理財之重要工具，可預見將
    金融帳戶之帳號資料提供予身分不詳之人，並依其指示操作
    帳戶匯款轉帳或交易者，可能係詐欺者將之作為財產犯罪使
    用之詐騙工具，便利詐欺者得詐使不特定之被害人將款項匯
    入該帳戶後以操作轉帳或提領等方式，達到詐欺者隱匿身份
    之效果而增加查緝金流困難，以隱匿詐欺犯罪所得，仍於民
    國109 年7 月28日前之某日時許，與真實姓名年籍不詳、自
    稱「王偉」之成年人，約定以黃茗蕾之帳戶收款，再由黃茗
    蕾提領後交付現金或利用全家便利商店繳費代碼付款之方式
    交付款項，可以獲得報酬之條件，而基於縱與他人共同遂行
    詐欺取財及洗錢犯罪亦不違背本意之不確定故意，與「王偉
    」共同意圖為自己不法之所有，由黃茗蕾提供其所申設之國
    泰世華商業銀行帳號000000000000號及玉山銀行帳號000000
    00000000000 號帳戶（下合稱本案2 帳戶）帳號予「王偉」
    。嗣「王偉」取得本案2 帳戶之帳號後，於109 年4 月23日
    11時23分許，以通訊軟體Line向鄧雅云佯稱其係在阿富汗當
    軍醫，需要經費離開阿富汗，要求鄧雅云資助金錢云云，致
    鄧雅云陷於錯誤，先後於附表所示時間，以附表所示方式，
    以現金存款或匯款之方式，將附表所示金額之款項存入或匯
    入本案2 帳戶。黃茗蕾於附表所示之款項入帳後，扣除其所
    得獲取之報酬新臺幣（下同）35,640元，餘款324,360 元則
    以提領後交付現金或利用全家便利商店繳費代碼付款之方式
    交付予「王偉」，藉此掩飾、隱匿詐欺取財犯罪所得去向。
    嗣鄧雅云察覺有異，經報警而循線查悉上情。
二、證據：
  ㈠被告黃茗蕾於本院準備程序之自白。
  ㈡證人即告訴人鄧雅云於警詢之指訴。
  ㈢國泰世華商業銀行存匯作業管理部109 年9 月18日國世存匯
    作業字第1090139369號函暨所附本案國泰世華銀行帳戶之客
    戶基本資料、歷史交易明細、玉山銀行個金集中部109 年9
    月28日玉山個（集中）字第1090114796號函暨所附本案玉山
    銀行帳戶之存戶個人資料、歷史交易明細、證人鄧雅云提出
    之國泰世華商業銀行存款憑證、郵政跨行匯款申請書、內政
    部警政署反詐騙諮詢專線紀錄表、桃園巿政府警察局中壢分
    局龍興派出所理詐騙帳戶通報警示簡便格式表、金融機構聯
    防機制通報單、受理刑事案件報案三聯單、受理各類案件紀
    錄表、本案國泰世華銀行帳戶之存摺封面與內頁交易明細、
    本案玉山銀行之存摺封面與內頁交易明細、全家便利商店代
    收款繳款證明（顧客聯）、帳戶個資檢視。
三、論罪科刑
  ㈠核被告所為，係犯刑法第339 條第1 項之詐欺取財罪、洗錢
    防制法第14條第1 項之洗錢罪。公訴意旨固漏未論及洗錢防
    制法第14條第1 項之洗錢罪，然起訴書犯罪事實欄業已載明
    被告提領告訴人存、匯入款項之行為，即已敘及洗錢罪之構
    成要件行為，且被告所為洗錢犯行與經起訴暨本院論罪之詐
    欺取財部分，具有想像競合犯之裁判上一罪關係，自為起訴
    效力所及，復經本院告知上開罪名（見本院卷第71頁），已
    無礙被告防禦權之行使，本院自得併予審理。
  ㈡被告與「王偉」間，就本案犯行有犯意聯絡及行為分擔，為
    共同正犯。
  ㈢被告所犯詐欺取財罪與洗錢罪間，屬一行為觸犯數罪名之想
    像競合犯，應依刑法第55條規定，從一重之洗錢罪處斷。
  ㈣按犯洗錢防制法第14條、第15條之罪，在偵查或審判中自白
    者，減輕其刑，洗錢防制法第16條第2 項定有明文。查本案
    被告於偵查及本院審理時均坦承有提領告訴人存、匯入款項
    後轉交之行為，應認其業對所犯洗錢罪部分之犯罪事實為自
    白，爰依洗錢防制法第16條第2 項規定，減輕其刑。
  ㈤爰以行為人之責任為基礎，審酌被告為獲取報酬，不僅提供
    本案個人帳戶資料供他人為不法使用，並依指示前往領款，
    再將該款項交付予他人，所為除侵害告訴人之財產法益外，
    亦造成金流斷點，提升查緝人員調查之困難，所為應予非難
    ；惟念被告犯後終能坦承犯行，然未與告訴人達成和解並賠
    償其所受損害之犯後態度，兼衡被告自陳學歷為高中畢業、
    現無業、在家照顧癱瘓之胞妹、離婚、有1 名成年子女之家
    庭生活狀況、領有輕度第7 類身心障礙證明之身心狀況（見
    本院卷第73頁、偵8268號卷第53頁）及告訴人遭詐騙之金額
    非少等一切情狀，量處如主文所示之刑，並就併科罰金部分
    ，諭知易服勞役之折算標準。又本件被告所犯之罪，法定刑
    為7 年以下有期徒刑之罪，不符易科罰金之要件，是不併為
    易科罰金之宣告，惟仍得依刑法第41條第3 項規定，待判決
    確定後向執行檢察官聲請易服社會勞動，一併敘明。
四、沒收
    被告於本案所獲得之報酬為35,640元，業經被告於本院審理
    時供明在卷（見本院卷第73頁），是上開報酬即為被告犯罪
    所得，且上開犯罪所得並未扣案，自應依刑法第38條之1 第
    1 項前段、第3 項之規定，予以宣告沒收，並諭知於全部或
    一部不能沒收或不宜執行沒收時，追徵其價額。
五、依刑事訴訟法第449 條第2 項、第3 項、第450 條第1 項、
    第454 條第1 項，洗錢防制法第14條第1 項、第16條第2 項
    ，刑法第11條、第28條、第339 條第1 項、第55條、第42條
    第3 項前段、第38條之1 第1 項前段、第3 項，刑法施行法
    第1 條之1 第1 項，逕以簡易判決處刑如主文。
六、如不服本判決，得自收受本判決書送達之日起20日內，向本
    院提出上訴書狀。
中    華    民    國   110    年    9     月    9     日
                  簡易庭      法  官  曾思薇
以上正本證明與原本無異。
如不服本件判決，得於判決書送達之日起20日內，以書狀敍述理
由(須附繕本)，向本庭提出上訴。
中    華    民    國   110    年    9     月    9     日
                              書記官  盧建琳
附表
┌───┬───────┬──────┬──────────┐
│編號  │ 存/匯款時間  │    金額    │    存/匯入帳戶     │
│      │              │ （新臺幣） │                    │
├───┼───────┼──────┼──────────┤
│1     │109 年7 月28日│100,000元   │被告本案國泰銀行帳戶│
│      │某時許        │            │                    │
├───┼───────┼──────┼──────────┤
│2     │109 年7 月31日│100,000元   │被告本案玉山銀行帳戶│
│      │13時1 分許    │            │                    │
├───┼───────┼──────┼──────────┤
│3     │109 年8 月4 日│100,000元   │被告本案玉山銀行帳戶│
│      │12時20分許    │            │                    │
├───┼───────┼──────┼──────────┤
│4     │109 年8 月5 日│30,000元    │被告本案玉山銀行帳戶│
│      │13時48分許    │            │                    │
├───┼───────┼──────┼──────────┤
│5     │109 年8 月5 日│30,000元    │被告本案玉山銀行帳戶│
│      │15時7 分許    │            │                    │
└───┴───────┴──────┴──────────┘
附錄本判決論罪科刑法條
【洗錢防制法第14條】
有第二條各款所列洗錢行為者，處七年以下有期徒刑，併科新臺
幣五百萬元以下罰金。
前項之未遂犯罰之。
前二項情形，不得科以超過其特定犯罪所定最重本刑之刑。
【刑法第339條】
意圖為自己或第三人不法之所有，以詐術使人將本人或第三人之
物交付者，處五年以下有期徒刑、拘役或科或併科五十萬元以下
罰金。
以前項方法得財產上不法之利益或使第三人得之者，亦同。
前二項之未遂犯罰之。